【裁判字號】    98,交聲,1246
【裁判日期】    980612
【裁判案由】    聲明異議
【裁判全文】
臺灣高雄地方法院交通事件裁定        98年度交聲字第1246號
原處分機關  交通部公路總局高雄區監理所
異  議  人
即受處分人  甲○○
上列受處分人因違反道路交通管理處罰條例案件，對於交通部公
路總局高雄區監理所98年4 月17日所為之處分（高監自裁字第裁
80－N00000000號裁決書），聲明異議，本院裁定如下：
    主  文
原處分關於罰鍰新臺幣肆萬玖仟伍佰元部分撤銷。
    理  由
一、原處分意旨係以：本件受處分人甲○○於民國96年9 月29日
    22時許，酒後駕駛車牌號碼YK－1859號自用一般小客車，行
    經高雄縣仁武鄉○○○路87號前，因「酒精濃度超過規定標
    準（呼氣值為0.80 mg/l） 」之違規，經高雄縣政府警察局
    仁武分局員警製作高警交字第N00000000 號違反道路交通管
    理事件通知單予以舉發。原處分機關遂依道路交通管理處罰
    條例第35條第1 項第1 款，裁處異議人罰鍰新臺幣（下同）
    49,500元，吊扣駕駛執照12個月，並施以道安講習等語。
二、聲明異議意旨則以：異議人即受處分人因酒駕違規案件，已
    經臺灣高雄地方法院檢察署（下稱高雄地檢署）檢察官為緩
    起訴處分，命異議人應提供義務勞務120 小時，惟監理所卻
    又裁決罰鍰49,500元，異議人因經濟能力有限，繳不出罰款
    ，故依法提出異議，請求撤銷罰款等語。
三、經查：
  (一)按94年2 月5 日公布施行之行政罰法第26條規定：「一行為
    同時觸犯刑事法律及違反行政法上義務規定者，依刑事法律
    處罰之。但其行為應處以其他種類行政罰或得沒入之物而未
    經法院宣告沒收者，亦得裁處之。前項行為如經不起訴處分
    或為無罪、免訴、不受理、不付審理之裁判確定者，得依違
    反行政法上義務規定裁處之」，明白揭示同一行為不受行政
    及刑事之雙重處罰之「一事不二罰」原則。次按道路交通管
    理處罰條例第35條第1 項第1 款規定：汽車駕駛人，駕駛汽
    車經測試檢定，酒精濃度超過規定標準者，處1 萬5 千元以
    上6 萬元以下罰鍰，並當場移置保管該汽車及吊扣其駕駛執
    照1 年；因而肇事致人受傷者，並吊扣其駕駛執照2 年；致
    人重傷或死亡者，吊銷其駕駛執照，並不得再考領。前揭道
    路交通管理處罰條例第35條第1 項第1 款規定之處罰內容，
    係針對行為人違反行政法上義務規定之行政罰，且該條例關
    於一行為同時觸犯刑事法律及違反行政法上義務規定者，並
    無特別規定，倘汽車駕駛人以單一酒後駕駛汽車行為，經測
    試酒精濃度超過規定標準，而同時涉有刑法第185 條之3公
    共危險罪嫌時，道路交通管理處罰機關除有行政罰法第26
    條第1 項但書規定得處以其他種類行政罰者，而得裁處其他
    種類行政罰之情形外，關於罰鍰部分，應依行政罰法第26條
    及處罰條例第10條規定移送地方法院檢察署處理，不得逕依
    處罰條例第35條第1 項第1 款規定裁處行為人罰鍰之行政罰
    ，以符行政罰法第26條一事不二罰之規定。
  (二)次按被告於緩起訴期間內，有下列情形之一者，檢察官得依
    職權或依告訴人之聲請撤銷原處分，繼續偵查或起訴：一、
    於期間內故意更犯有期徒刑以上刑之罪，經檢察官提起公訴
    者。二、緩起訴前，因故意犯他罪，而在緩起訴期間內受有
    期徒刑以上刑之宣告者。三、違背第253 條之2 第1 項各款
    之應遵守或履行事項者，刑事訴訟法第253 條之3 第1 項亦
    規定明確。案經檢察官為「緩起訴處分」者，於緩起訴期間
    屆滿前，仍可能因前開撤銷事由，經檢察官撤銷緩起訴處分
    後提起公訴。雖緩起訴期間屆滿，而緩起訴未經撤銷，行為
    人得免於刑事訴追，其法律效果似與「不起訴處分」相同，
    然非俟緩起訴期間屆滿，實無從確定該緩起訴處分最終仍未
    經撤銷，亦即緩起訴期間屆滿前，緩起訴處分尚無終局之實
    質確定力，此與「不起訴處分」之情形不同。緩起訴期間屆
    滿前，該緩起訴處分既隨時可能被撤銷，倘原處分機關不待
    緩起訴期間屆滿，逕予行政裁罰，將使受處分人有同時遭受
    行政處罰及刑事訴追之危險，顯與行政罰法第26條規定之立
    法意旨相悖。又行政罰法第26條第2 項規定同一行為如經「
    不起訴處分」或為「無罪」、「免訴」、「不受理」、「不
    付審理」之裁判確定者，得依違反行政法上義務規定裁處之
    ，所著重者係在各該事由同具終局免受刑事追訴之效力，而
    無雙重處罰之危險，應認屬列舉事由。「緩起訴處分」既非
    屬上開列舉事由，且於緩起訴期間屆滿前，仍存有雙重處罰
    之危險，原處分機關自不得於緩起訴期間屆滿前，就行為人
    之同一行為再為行政裁罰。
  (三)查本件異議人甲○○於96年9 月29日22時許，酒後駕駛車牌
    號碼YK－1859號自用一般小客車，行經高雄縣仁武鄉○○○
    路87號前，因不勝酒力，欲右轉至高鐵路時，疏未注意後方
    來車，不慎擦撞同向直行在後，由謝琴梅所騎乘之車牌號碼
    ZXW- 776號輕型機車，致謝琴梅人車倒地，受有左足骨折及
    四肢多處鈍挫傷之傷害，嗣經警獲報到場處理時，測得異議
    人呼氣酒精濃度達每公升0.80毫克，因「酒精濃度超過規定
    標準」之違規，經高雄縣政府警察局仁武分局員警製作高縣
    警交字第N00000000 號違反道路交通管理事件通知單予以舉
    發，嗣經高雄地檢署檢察官於96年10月26日以96年度偵字第
    2792 9號處分書為緩起訴處分，其期間為2 年，受處分人應
    於緩起訴期間屆滿前2 個月內，向指定之公益團體、地方自
    治團體或社區提供120 小時之義務勞務，上開緩起訴處分業
    於96年11月15日確定，未經撤銷等事實，有高雄縣政府警察
    局舉發違反道路交通管理事件通知單、高雄地檢署檢察官96
    年度偵字第27929 號緩起訴處分書、臺灣高等法院高雄分院
    檢察署96年度上職議字第4643號處分書及臺灣高等法院被告
    前案紀錄表等附卷可憑（見本院卷第11、12、15、16頁）。
  (四)再查本件原處分之裁決日期為98年4 月17日，惟前開緩起訴
    處分既於96年11月15日始經駁回再議確定，並以緩起訴期間
    2 年計算，該緩起訴應於98年11月14日才能實質確定。從而
    ，在上開緩起訴處分尚未實質確定前，行為人既尚未最終確
    定免於受刑事訴追或處罰前，行政機關尚無得為行政裁罰之
    餘地。原處分機關未察，逕依道路交通管理處罰條例規定，
    裁處受處分人罰鍰49,500元部分，顯與行政罰法第26條第2
    項之規定意旨有違，難認允當。異議人以其在刑事案件中業
    已經檢察官為緩起訴處分確定，請求本件不罰云云，固有未
    合，惟原處分機關逕以異議人酒精濃度超過規定標準而對其
    裁處罰鍰49,500元部分，如前所述，既尚有可議之處，仍應
    由本院予以撤銷，由原處分機關視緩起訴處分之終局執行結
    果，另為適法之處分。
  (五)至於原處分裁處吊扣異議人駕駛執照12個月、施以道安講習
    部分，係屬為達成遏止酒後駕車不法行為以維道路交通安全
    之行政目的而有別於罰鍰以外之其他種類行政罰，依行政罰
    法第26第1 項但書之規定，原處分機關仍得併予處罰，並未
    違反「一事不二罰」原則，自無不合，惟異議人就此部分亦
    未一併聲明異議，自不在本件審究及撤銷之範圍內，附此敘
    明。
據上論斷，應依道路交通案件處理辦法第20條前段，裁定如主文
。
中    華    民    國    98    年    6     月    12    日
                  交通法庭  法  官  曾子珍
以上正本證明與原本無異。
如不服本裁定，應於收受送達後5 日內向本院提出抗告狀。
中    華    民    國    98    年    6     月    12    日
                            書記官  王翌翔


司法院資訊處製作；財團法人民間司法改革基金會備份。
